臺灣臺北地方法院刑事判決　　　　　　　　　　　　九十三年度交易字第一九九號
　　檢　察　官　臺灣臺北地方法院檢察署檢察官
　　被　　　告　甲○○
　　輔 佐 人　即
　　被告之同居人　乙○○
右列被告因公共危險案件，經檢察官提起公訴（九十三年度偵字第六二八八號），本
院判決如左：
    主  文
甲○○服用酒類，不能安全駕駛動力交通工具而駕駛，處拘役伍拾日，如易科罰金，
以佰元折算壹日。
    事  實
一、甲○○於民國九十三年三月十四日某時，在不詳處所飲用酒類，明知其因服用酒
    類，已達反應較慢、感覺減低而不能安全駕駛動力交通工具之程度，仍於酒後騎
    乘車牌號碼ＤＯＹ─五四八號輕型機車，至同日下午四時三十分左右，甲○○沿
    臺北市○○街由基隆路往安居街方向行駛，行經樂業街七十二巷口時，適丙○○
    駕駛車牌號碼為ＤＧ─五五五六號自用小客車，從樂業街七十二巷內駛出，甲○
    ○於該自用小客車已完全駛出七十二巷後，因不勝酒力，無法即時減速或煞停，
    而撞擊該自用小客車左後車門，始發覺上情。
二、案經臺北市政府警察局大安分局報請臺灣臺北地方法院檢察署檢察官偵查起訴。
    理　由
一、認定事實所憑之證據及理由
  (一)被告甲○○於前述時、地，騎乘機車撞擊丙○○駕駛之自用小客車等情，除據被
    告坦承外，並有證人丙○○之供述、臺北市政府警察局大安分局交通分隊Ａ３類
    道路交通事故調查報告表、照片八張等可證，堪認為真實。
  (二)刑法第一百八十五條之三所規定服用酒類，不能安全駕駛動力交通工具而駕駛者
    ，應負刑事責任，其立法目的在嚇阻酒後駕車者對道路交通安全之危害，因此定
    為抽象危險犯之型態，不以發生實害為必要。而所謂不能安全駕駛之認定，並無
    一定之數值可供界定，應由法院依一般社會通念之客觀標準，判斷行為人駕車時
    之狀態是否已足生公共危險。目前行政機關所取締酒後駕車之參考標準，係依法
    務部於八十八年五月十日邀集司法院刑事廳、交通部、行政院衛生署、內政部警
    政署及中央警察大學等機關開會，作成凡呼氣酒精濃度逾每公升含零點五五毫克
    時，即屬不能安全駕駛之決議，然此項決議僅屬檢警取締酒後駕車之參考，尚無
    拘束法院之效力。
  (三)被告甲○○辯稱自己僅於當天凌晨在釣蝦場喝酒，之後並未再飲酒，本件車禍是
    因丙○○突然衝出巷口，被告煞車不及而發生；而車禍發生後，被告因不滿到場
    處理之警員只與丙○○交談，認為警員處理不公，固憤而回家飲用約三小杯威士
    忌，騎車前並未喝酒等語。經查：
  1.本件車禍於九十三年三月十四日下午四點三十分發生，臺北市政府警察局大安分
    局臥龍派出所警員洪君捷於接獲通報後約三分鐘到場處理，甲○○卻不顧警員之
    阻止，強行離去現場，回家飲用威士忌，約五至十分鐘後始返回現場，並於途中
    邊走邊喝；該局交通分隊警員隨後於五時左右到場，因被告拒絕接受警員對其施
    予呼氣酒精濃度檢測，且於再度欲擅自離去現場，更以頭部撞擊鐵門，經四名警
    員合力制伏後，於五時二十分被帶進臥龍派出所；進入派出所後，又飲用約四、
    五碗飲用水，對於警員要求包括酒測在內之各項測試均拒絕配合，至晚間七點始
    完成檢測表，但仍有二項拒絕檢測，七時二十五分時始測得其呼氣酒精濃度為零
    點二毫克＼公升等情，經證人丙○○、大安分局臥龍派出所警員洪君捷、大安分
    局交通分隊警員郭景忠於本院審理時證述屬實，並有臺北市政府警察局大安分局
    臥龍派出所逮捕人犯時間管制表、呼氣酒精濃度檢測單、附同心圓檢測圖樣之檢
    測表（偵卷第十三頁）、蒐證光碟勘驗筆錄各一份可證。由於被告於車禍發生後
    有飲酒及大量喝水等行為，已無從由七時二十五分測得之呼氣酒精濃度值，回溯
    推算被告肇事時體內之酒精濃度，因此，自應參酌其他事證以明被告於肇事時是
    否已達不能安全駕駛之程度。
　2.臺北市政府警察局大安分局交通分隊警員於九十三年三月十四日下午五時左右到
    達車禍現場，被告於當日五時二十分被帶入臥龍派出所等事實已如前述，而本件
    蒐證光碟自蒐證開始至被告被置入警車止，約九分三十秒之時間，可證該蒐證光
    碟乃警員於當日五時至五時二十分期間所攝。由該蒐證光碟之畫面可知，被告於
    該段期間內，行動遲緩，無意識的垂落或擺動雙手，不時碰撞機車車身，頭部枕
    在手臂，趴在機車龍頭上，目光散漫，無法集中，甚至身形不穩的從機車上摔跌
    下來，趴跪在地上，勉強起身（半身）後，亦無法端坐在地上，而以左手支撐頭
    部，身體則緊靠機車前方擋泥板。另被告站起後，用雙手摀住臉，步伐不穩的把
    身體趴在機車龍頭上，不能正常直立，更數度因重心不穩跌坐在地上。由被告前
    述舉止觀之，其於該段期間，顯然已無法操控自己之身體，遑論能安全騎乘機車
    。被告雖辯稱自己患有躁鬱症，並提出診斷證明書一份以證，然被告於本院審理
    時，除多話，重複陳述、急躁外，其餘行為舉止與常人無異，肢體動作亦無搖晃
    等重心不穩之情形，可見前述蒐證光碟所顯示被告之精神狀況，並非躁鬱症之症
    狀，被告此項辯解自不足採信。
  3.證人丙○○於本院審理時證述，被告肇事後曾經向丙○○自承當時有飲酒（本院
    九十三年八月三十日審判筆錄）。其次，自被告返家飲酒至交通隊警員到場蒐證
    期間不過數分鐘，被告之精神及身體應無於瞬間陷入前述狀況之可能；況被告於
    肇事後，經到場處理之警員郭景忠告知將由交通隊警員對其進行酒測，竟立即返
    家飲用威士忌再回到現場，顯為掩飾酒後駕車之犯行，企圖混淆酒測數值而為，
    凡此均可證被告於駕車前確有飲酒之事實。
  4.由被告之陳述、證人丙○○之供述、及臺北市政府警察局大安分局交通分隊Ａ３
    類道路交通事故調查報告表、照片八張等資料觀之，本件二車撞擊位置為被告之
    ＤＯＹ─五四八號機車車頭撞擊丙○○之ＤＧ─五五五六號自用小客車左後車門
    ，可見該自用小客車於碰撞當時已完全駛出樂業街七十二巷口。其次，依機車車
    頭及小客車左後方車門輕微刮傷、被告並未受傷等情形判斷，二車碰撞時之力道
    不大，顯非因雙方車速過快所致，丙○○稱其當時時速約十多公里堪信為真實。
    則被告於丙○○緩緩駛出巷口此段期間，竟無法即時煞停或轉向，以避免車禍之
    發生，益證其於肇事時，控制能力降低，無法對車前狀況作出適當之反應，已達
    不能安全駕駛動力交通工具之程度。
  5.綜上所述，被告所辯不足採信，本件證據明確，已可認定被告犯行。
二、適用之法條：刑事訴訟法第二百九十九條第一項前段、第三百十條之一第一項，
    刑法第一百八十五條之三、第四十一條第一項前段，罰金罰鍰提高標準條例第二
    條。
本案經檢察官蘇維達到庭執行職務
中　　　華　　　民　　　國　　九十三　　年　　 十二 　　月　　二十二　　日
                              臺灣臺北地方法院刑事第十五庭
                                  審判長法　官  周祖民
                                        法　官  黃雅君
                                        法　官　邱蓮華
如不服本判決，應於判決送達後十日內，向本院提出上訴狀。
右正本證明與原本無異。
                                        書記官 王黎輝
中　　　華　　　民　　　國　　九十三　　年　　十二　　月　　　二十四　　日
